【裁判字號】    92,簡,113
【裁判日期】    920627
【裁判案由】    虛報進口貨物
【裁判全文】
高雄高等行政法院簡易判決                         九十二年度簡字第一一三號
    原      告  匯威有限公司
    代  表  人  甲○○董事長
    被      告  財政部高雄關稅局
    代  表  人  乙○○局長
右當事人間因虛報進口貨物事件，原告不服財政部中華民國九十二年二月二十六日台
財訴字第０九一００七二七八七號訴願決定，提起行政訴訟。本院判決如左︰
    主  文
原告之訴駁回。
訴訟費用由原告負擔。
    事實及理由
一、緣原告於民國（下同）九十一年六月十日委由高和報關股份有限公司，向被告中
    島支局報運進口越南產製「FRESH COCONUT」 乙批（椰子，已去皮），重量共七
    、六六七公斤（進口報單號碼：第ＢＤ﹨九一﹨Ｖ九三六﹨００四六號），經電
    腦核定以Ｃ３（應審應驗）方式通關。被告查驗結果，原告所進口之貨物實際重
    量為九、一七九公斤，計短漏報一、五一二公斤，核與原申報重量不符。有關來
    貨重量相符部分，經該支局循原告申請准予繳納相當保證金先予放行；至短報重
    量部分，因屬海關進口稅則第八章所列之貨品，為行政院依懲治走私條例第二條
    第四項規定公告之「管制物品項目及其數額」丙項第五款規定之管制進口物品，
    認原告涉有報運貨物進口，虛報所運貨物重量，逃避管制情事，經依財政部關稅
    總局驗估處查復之價格核估其完稅價格為新台幣（下同）二０、九三二元，被告
    乃依海關緝私條例第三十七條第三項轉據同條例第三十六條第一項、第三項之規
    定，核定處原告貨價一倍之罰鍰計二０、九三二元，並沒入涉案貨物。原告不服
    ，申請復查，未獲變更；提起訴願，亦遭決定駁回，遂提起本件行政訴訟。
二、原告起訴主張略以：本案系爭貨物乃依據實際成交數量及發票等文件所載數量詳
    實申報，原告並無虛報貨物數量逃漏關稅之意圖，申報數量與實物不符實乃因供
    應商部分工人錯誤所致，非原告之故意或過失所造成，依司法院釋字第二七五號
    解釋意旨，亦闡明如無故意過失自無海關緝私條例處罰之適用，是原告所為應無
    海關緝私條例處罰之適用，被告所為處分顯不適當。又原告從事水果進口之生意
    已達十餘年，皆殷實申報從未有違規紀錄，不可能僅為區區兩萬元左右差價而故
    意犯此錯誤。且一般水果均以箱計價，又因為大小不一，是以每箱重量並非一致
    ，原告乃第一次與越南供應商交易，越方所生之錯誤，自不可歸責於原告云云，
    並請求判決將訴願決定及原處分均撤銷。被告則以：查進口貨物，係採申報及查
    驗制度，並課以納稅義務人盡誠實申報所運貨物名稱、數量、重量等義務。復按
    國際貿易實務，買賣雙方均就成交貨物之貨名、數量、重量等事宜等相互約定，
    並依約交運貨物。本件來貨原申報包裝情形為每箱十七公斤，經查驗結果實際為
    每箱十七至二十一公斤，致超出原申報重量共一、五一二公斤。根據原告所提供
    之國外供應商函件聲稱，來貨因唯恐置於冷凍貨櫃運輸期間失重，乃每箱加重三
    至五公斤等情，原告並稱一般水果均以箱計價，由於水果大小不一，是以每箱重
    量並非一致云云。惟本件來貨進口時，係以重量計價核課關稅，且原告既自承進
    口水果生意十餘年，則對於來貨進口時可能失重情形理當詳知，及其既知悉進口
    水果類，每箱重量不一，則原告為防杜來貨重量不符而發生虛報情事，於訂定買
    賣契約時，本應就該失重部分明定補償方式，並盡義務告知國外發貨人，於發票
    載明重量容許差比率，並依實際到貨重量申報核課關稅，方為正辦。惟查原處分
    卷附發票並無此項記載，且報單內亦未加註記，原告歸咎於國外供應商工人疏忽
    造成差錯云云，核與事實不符。本案原告進口貨物顯有未盡查明來貨重量之義務
    ，其應注意，能注意，而不注意，縱非故意，亦有過失，參照司法院釋字第二七
    五號解釋意旨，即應受罰等語資為置辯，並請求判決駁回原告之訴。
三、按「報運貨物進口而有左列情事之一者，得視情節輕重，處以所漏進口稅額二倍
    至五倍之罰鍰，或沒入或併沒入其貨物：一、虛報所運貨物之名稱、數量或重量
    。．．．」「有前二項情事之一而涉及逃避管制者，依前條第一項及第三項論處
    。」「私運貨物進口、出口或經營私運貨物者，處貨價一倍至三倍之罰鍰。」「
    前二項私運貨物沒入之。」海關緝私條例第三十七條第一項第一款、第三項、第
    三十六條第一項、第三項定有明文。
四、本件原告於九十一年六月十日委由高和報關股份有限公司，向被告中島支局報運
    進口越南產製「FRESH COCONUT」 乙批（椰子，已去皮），重量共七、六六七公
    斤（進口報單第ＢＤ﹨九一﹨Ｖ九三六﹨００四六號），經電腦核定以Ｃ３（應
    審應驗）方式通關。被告查驗結果，原告所進口之貨物實際重量為九、一七九公
    斤，計短漏報一、五一二公斤，核與原申報重量不符，有關來貨重量相符部分，
    經該支局循原告申請准予繳納相當保證金先與放行；至短報重量部分，因屬海關
    進口稅則第八章所列之貨品，為行政院依懲治走私條例第二條第四項規定公告之
    「管制物品項目及其數額」丙項第五款規定之管制進口物品，認原告涉有報運貨
    物進口，虛報所運貨物重量，逃避管制情事，經依財政部關稅總局驗估處查復之
    價格核估其完稅價格為二０、九三二元，被告乃核定處原告貨價一倍之罰鍰計二
    ０、九三二元，並沒入涉案貨物之事實，有進口報單、商業發票、財政部關稅總
    局驗估處簽復單、緝私報告表、被告（九一）中島字第一０九四號處分書等附於
    原處分卷可稽，且為兩造所不爭，足堪信實。
五、經查，進口貨物，係採申報及查驗制度，貨物進口人本即有誠實申報所運貨物名
    稱、數量、重量等義務。本件原告所申報來貨包裝情形為每箱十七公斤，有前揭
    進口報單可佐，經被告查驗結果實際為每箱十七至二十一公斤，超出原申報重量
    共一、五一二公斤，原告雖主張申報數量與實物不符實乃因供應商部分工人錯誤
    所致，原告乃第一次與越南供應商交易，越方所生之錯誤，自不可歸責於原告云
    云。惟查，買賣契約之成立，以當事人就買賣標的物及其價金相互同意為必要，
    故當事人對影響買賣標的物價金之因素，如規格、數量、產地、包裝方式等，於
    買賣契約成立之前，應已知之甚詳，尤其原告既自承進口水果生意十餘年，則對
    於來貨進口時可能失重及進口水果類每箱重量不一等情形理應十分熟悉，則原告
    為防杜來貨重量不符而發生虛報情事，於訂定買賣契約時，本應就該失重部分明
    定補償方式，並盡義務告知國外發貨人，於發票載明重量容許差比率，並依實際
    到貨重量申報核課關稅，而非將每箱重量加至二十一公斤，原告如此之行為實有
    企圖蒙混逃避管制，並以越方工人之疏失等語脫免罰責之嫌；況原告對申報數量
    與實際貨物不符，如何因供應商部分工人裝卸錯誤所致情事，亦未能舉證以實其
    說，空言主張，自無可採。是原告對於進口貨物顯有未盡查明來貨重量之義務，
    縱無故意，亦難謂無過失，依司法院釋字第二七五號解釋「人民違反法律上之義
    務而應受行政罰之行為，法律無特別規定時，雖不以出於故意為必要，仍須以過
    失為責任條件」意旨，仍難解免其責，故被告據以科罰並沒入貨物，依法即屬有
    據。
六、綜上所述，原告上揭主張既均不足採，則被告將原告短漏報進口貨物一、五一二
    公斤部分，因屬海關進口稅則第八章所列之貨品，為行政院依懲治走私條例第二
    條第四項規定公告之「管制物品項目及其數額」丙項第五款規定之管制進口物品
    ，認原告涉有報運貨物進口，虛報所運貨物重量，逃避管制情事，經依財政部關
    稅總局驗估處查復之價格核估其完稅價格為二０、九三二元，乃依海關緝私條例
    第三十七條第三項轉據同條例第三十六條第一項、第三項之規定，裁處原告貨價
    一倍之罰鍰計二０、九三二元，並沒入涉案貨物，揆諸首開規定，並無不合；復
    查決定、訴願決定遞予維持，亦無違誤；原告起訴意旨求為均予撤銷，為無理由
    ，應予駁回。並不經言詞辯論為之。
七、據上論結，本件原告之訴為無理由，爰依行政訴訟法第二百三十六條、第二百三
    十三條第一項、第一百九十五條第一項後段、第九十八條第三項前段，判決如主
    文。
中      華      民      國    九十二    年      六      月    二十七    日
                              高雄高等行政法院第三庭
                                          法      官   戴見草
右為正本係照原本作成。
如不服本判決，應於送達後二十日內，向本院提出上訴狀並表明上訴理由，如於本判
決宣示後送達前提起上訴者，應於判決送達後二十日內補提上訴理由書（須按他造當
事人人數附繕本）。
提起上訴應預繳送達用雙掛號郵票七份（每份三十四元）。
中      華      民      國    九十二    年      六      月    二十七    日
                                          法院書記官   嚴寶明
附註：
行政訴訟法第二百三十五條（第一項、第二項）：
對於適用簡易程序之裁判提起上訴或抗告，須經最高行政法院之許可。
前項許可，以訴訟事件所涉及之法律見解具有原則性者為限。


司法院資訊處製作；財團法人民間司法改革基金會備份。
